臺灣士林地方法院民事判決
110年度重訴字第143號
原      告  陳彧馨
訴訟代理人  張玲綺律師
            黃捷琳律師
被      告  陳澤民
            陳玠甫

            陳珽甫

            陳澤霖
兼  上四人
訴訟代理人  陳枝穎  住○○市○○區○○路000巷00號      被     
 告  陳澤郁  住○○市○○區○○○路0段00巷00號0樓

            陳澤弘
            陳澤彥
            陳恩琦

            林佳蕙


上  五  人
訴訟代理人  陳澤霖
複  代理人  陳枝穎
被      告  林柏仁

            林柏岳
            林柏睿
上  三  人
訴訟代理人  林樹旺律師
            莊志成律師
被      告  林柏源

            林柏賢
上  二  人
訴訟代理人  王玫珺律師
被      告  林柏瑋

上列當事人間請求分割共有物事件，本院於民國110年12月10日
言詞辯論終結，判決如下：
    主  文
兩造共有坐落臺北市○○區○○段○○段○地號土地，其中如附圖所示
編號Ａ部分面積四九一一點三三平方公尺分歸由附表一標示Ａ之共
有人取得，並依附表一標示Ａ之應有部分比例維持共有，如附圖
所示編號Ｂ部分面積二四五五點六七平方公尺分歸由附表一標示Ｂ
之共有人取得，並依附表一標示Ｂ之應有部分比例維持共有。
訴訟費用由兩造依附表二所示之應有部分比例負擔。
    事實及理由
一、被告林柏瑋經合法通知，未於言詞辯論期日到場，核無民事
    訴訟法第386條各款所列情形，爰依原告之聲請，由其一造
    辯論而為判決。
二、原告主張：兩造共有臺北市○○區○○段0○段0地號土地（下稱
    系爭土地），應有部分如附表二所示。系爭土地並無不分割
    之協議，亦無因物之使用目的不能分割之情形，惟兩造因無
    法達成分割協議，爰依民法第823條第1項、第824條第2項規
    定，請求將附圖標示A區塊分歸予附表一標示A之共有人，並
    依附表一應有部分比例欄位所示之比例維持共有等語。並聲
    明：兩造共有系爭土地就附圖A標示區塊分歸由附表一標示A
    之共有人，依附表一應有部分比例欄位所示之比例維持共有
    。
三、被告陳澤民、陳玠甫、陳珽甫、陳澤郁、陳澤弘、陳澤彥、
    陳恩琦、林佳蕙、陳澤霖、陳枝穎（下稱被告陳澤民等10人
    ）、林柏仁、林柏岳、林柏睿（下稱被告林柏仁等3人）、
    林柏源及林柏賢（下稱被告林柏源等2人）陳述意見略以：
    同意原告所提分割方案，並將附圖標示B區塊分歸由附表一
    標示B之共有人，並依附表一應有部分比例欄位所示之比例
    維持共有。
四、被告林柏瑋未於言詞辯論期日到場，亦未提出書狀作何聲明
    或陳述。
五、法院的判斷
　㈠各共有人，除法令另有規定外，得隨時請求分割共有物。但
    因物之使用目的不能分割或契約訂有不分割之期限者，不在
    此限。民法第823條第1項定有明文。原告主張系爭土地為兩
    造所共有，兩造應有部分比例如附表2所示等事實，有土地
    登記謄本為證（見本院卷第46-49頁），且為到庭被告所不
    爭執，應堪信為真實。而兩造間就系爭土地並未訂有不分割
    之特約，亦無依法令規定或因使用目的而有不能分割之情形
    ，然無法就分割方法達成協議並自行辦理分割登記，揆諸前
    揭法條規定，各共有人自得隨時請求分割共有物，則原告訴
    請法院裁判分割系爭土地，應予准許。
　㈡分割之方法不能協議決定，或於協議決定後因消滅時效完成
    經共有人拒絕履行者，法院得因任何共有人之請求，命為下
    列之分配：以原物分配於各共有人。但各共有人均受原物
    之分配顯有困難者，得將原物分配於部分共有人。原物分
    配顯有困難時，得變賣共有物，以價金分配於各共有人；或
    以原物之一部分分配於各共有人，他部分變賣，以價金分配
    於各共有人。民法第824條第2項定有明文。又分割共有物，
    以消滅共有關係為目的，法院裁判分割共有土地時，除因該
    土地內部分土地之使用目的不能分割（如為道路）或部分共
    有人仍願維持其共有關係，應就該部分土地不予分割或准該
    部分共有人成立新共有關係外，應將土地分配於各共有人單
    獨所有（最高法院69年台上字第1831號判決參照）。經查，
    原告、被告陳澤民等10人、被告林柏仁等3人、被告林柏源
    等2人於本院審理中業已分別表明願就其等分得部分繼續維
    持共有，並同意原告所提分割方案（見本院卷第212-213頁
    ），本院審酌到庭兩造對於分割系爭土地之意願，依原告所
    提分割方式，使兩造於分割後各自所取得部分，均可與道路
    相連接（見本院卷第146頁），所分得之面積部分均可獨立
    建築，而無明顯不當或違背公平之處，應屬合理可行之分割
    方法。爰採行原告所主張之分割方案，將系爭土地予以分割
    如主文第1項所示。
　㈢應有部分有抵押權或質權者，其權利不因共有物之分割而受
    影響。但有下列情形之一者，其權利移存於抵押人或出質人
    所分得之部分：權利人同意分割。權利人已參加共有物分
    割訴訟。權利人經共有人告知訴訟而未參加。前項但書情
    形，於以價金分配或以金錢補償者，準用第881條第1 項、
    第2項或第899條第1項規定。民法第824條之1第2項、第3項
    定有明文。查系爭土地經被告陳玠甫、陳珽甫設定抵押權登
    記予訴外人合作金庫商業銀行股份有限公司，有系爭土地登
    記謄本附卷可佐（見本院卷第50-51頁），上開抵押權人業
    經本院告知訴訟，而未為訴訟參加，有送達證書在卷可憑（
    見本院卷第74頁），揆諸上開規定，上開抵押權人之權利即
    應移存於被告陳玠甫、陳珽甫就附表1標示A之土地分得部分
    ，併此敘明。
六、本件事證已臻明確，兩造其餘攻擊防禦方法及所提證據，於
    判決結果不生影響，爰不一一論列，併此敘明。
七、訴訟費用負擔之依據：按共有物分割事件訴訟，乃係固有必
    要共同訴訟，原、被告間本可互換地位，是原告提起本訴雖
    依法有據，惟被告應訴乃係因訴訟性質上所不得不然，如由
    被告負擔全部訴訟費用，於法顯失公平，本院認應參酌兩造
    就系爭土地之應有部分比例予以分擔，始為公允，爰依民事
    訴訟法第80條之1，判決如主文第2項所示。
中    華    民    國   110    年    12    月    17    日
                  民事第二庭  法  官  蔡子琪
以上正本係照原本作成。
如對本判決上訴，應於判決送達後20日內向本院提出上訴狀，若
委任律師提起上訴者，應一併繳納上訴審裁判費，否則本院得不
命補正逕行駁回上訴。　　　　　　　　
中　　華　　民　　國　　110 　年　　12　　月　　17　　日
                              書記官  簡吟倫
附表一
標示 面積 共有人 應有部分比例 A 4911.33 平方公尺 陳彧馨 1/15   陳澤民 1/6   陳澤霖 1/12   陳澤郁 1/12   陳澤弘 1/12   陳澤彥 1/12   陳枝穎 1/6   陳玠甫 1/20   陳珽甫 1/20   陳恩琦 1/12   林佳蕙 1/12 B 2455.67 平方公尺 林柏仁 1/9   林柏岳 1/9   林柏睿 1/9   林柏源 1/6   林柏賢 1/6   林柏瑋 1/3 
附表二
共有人 應有部分比例 原告陳彧馨 4/90 被告陳澤民 1/9 被告陳玠甫 3/90 被告陳珽甫 3/90 被告陳枝穎 1/9 被告陳澤霖 1/18 被告陳澤郁 1/18 被告陳澤弘 1/18 被告陳澤彥 1/18 被告陳恩琦 1/18 被告林佳蕙 1/18 被告林柏仁 1/27 被告林柏岳 1/27 被告林柏睿 1/27 被告林柏源 1/18 被告林柏賢 1/18 被告林柏瑋 1/9